【裁判字號】    89,上更(二),391
【裁判日期】    900111
【裁判案由】    妨害自由
【裁判全文】
臺灣高等法院高雄分院刑事判決                八十九年度上更(二)字第三九一號
    上  訴  人  台灣高雄地方法院檢察署檢察官
    被      告  乙○○
    選任辯護人  陳惠美
右上訴人因被告妨害自由案件，不服臺灣高雄地方法院八十五年度訴字第四六二號中
華民國八十五年六月二十一日第一審判決（起訴案號：臺灣高雄地方法院檢察署八十
四年度偵字第二０五０四號），提起上訴，經判決後，由最高法院第二次發回更審，
本院判決如左：
      主      文
原判決撤銷。
乙○○共同以非法方法剝奪人之行動自由，處拘役伍拾日，緩刑參年。
      事      實
一、乙○○因丙○○積欠其新台幣（下同）五十萬元未還，竟於八十四年九月十五日
    下午一時許，夥同三位已成年（其中一位綽號阿正）之不詳姓名男子，共同基於
   犯意連絡，在高雄市○○路與三多路口處，推由該三位男子下車將丙○○強拉進
    由綽號阿正所駕駛之三菱牌小客車上，蒙其雙眼，然後開往他處繞行市區及郊區
    ，以非法方法剝奪丙○○行動自由，入其實力支配之下，逼討債務，丙○○不得
    已乃將勞力士錶持以典當四萬五千元，以聯合信用卡簽帳購買金項鍊一條一萬九
    千八百元，到郵局提領五萬元，及自己身上一萬元（合計十二萬四千八百元）償
    還之。迄同日晚上十一時許，始於高雄市○○路與大同路口釋放丙○○，計剝奪
    其行動自由約十小時。
二、案經丙○○訴由高雄市政府警察局苓雅分局移送台灣高雄地方法院檢察署檢察官
    偵查起訴。
      理      由
一、訊據被告乙○○並不諱言因丙○○積欠其債務未償，乃於八十四年九月十五日與
    其友即綽號阿正者駕車與另二位不詳姓名者，在高雄市○○路與三多路口處搭載
    丙○○上車，後來丙○○以項鍊一條及在郵局提領五萬元、身上一萬元、及手錶
    典當四萬五千元，總共折計十二萬四千八百元償還之事實，惟矢口否認有剝奪丙
    ○○之行動自由，辯稱：八十四年九月十五日當日，係丙○○與我約好在光華路
    及三多路口附近見面，且係丙○○自願上我友人「阿正」所開之車，並未強押丙
    ○○上車，亦未強拿丙○○的錢云云。
二、經查：
（一）右開事實已據告訴人丙○○於警、偵訊及原審、本院前審調查時指訴綦詳，並
      經證人（即告訴人之友人）彭孟光證稱：「當天下午丙○○打電話給我，說有
      人向他要債，向我要十五萬元，當時乙○○告訴我要我立刻將十五萬元交給台
      北的會計小姐，我當時辦不到，那年青人接過來講，他說我欠他四十萬元，要
      先給他十五萬元，我說沒欠錢，結果丙○○說他人在他們手上」等語（見偵查
      卷第八頁），另証人曠統天於本院前審調查時亦證稱：丙○○曾在電話中向我
      求救，我在高雄市小港區○○○路四十四號捷威旅行社上班，她打00000
      00號給我求救，時間是八十四年九月十五日（下午）四至五時之間，她向我
      借錢，我問其原因，她說被人押走要錢贖身，我身邊只有八、九萬元，結果她
      沒來拿錢，丙○○到八點多又打電話給我說人在我甲司隔壁的郵局，我叫她過
      來拿錢結果也沒來拿等語（見本院上訴卷第二十七頁），被告亦不諱言夥同綽
      號阿正及另二位不詳姓名之成年男子由阿正駕車載告訴人，終獲得告訴人典當
      手錶、購買金項鍊、提領現金而折計清償十二萬四千八百元，並有該典當手錶
      之當單、購買金項鍊之簽帳單各一紙在卷可資參証（見警訊卷第六、七頁），
      被告復始終拒不供出其所夥同之阿正及另二名男子之真實姓名住居所，益徵其
      逼討債務之手法不正，係以剝奪他人自由之方式為之。
（二）告訴人丙○○確有於八十四年九月十五日向郵局提領五萬元，有台灣南區郵政
      管理局八十五年十月二十一日八五五０六一─二三七號函（以存摺提領，但並
      無用提款卡提款記錄）並有「郵政存簿儲金每日活動戶存提詳情表」可按，雖
      告訴人對於是日如何提領五萬元現款予被告，初於偵查中陳稱係以提款卡領錢
      （見偵查卷第六頁），於原審審理時改稱：係用存摺至夜間郵局領錢的（見原
      審卷第七十六頁），其先後所述不一；但並不影響其提領五萬元以清償被告之
      真實性。
（三）告訴人丙○○至冠美銀樓購買項鍊一條以代清償被告，為被告所承認，且有「
      簽帳單」可按（見警訊卷第六頁），且經証人陳水吉於原審到庭証述無訛（見
      原審卷第四十九頁）；至於係何人下車與其同往，告訴人初於偵查中供稱：係
      二個年輕人及被告與我同往（見偵查卷第六頁），然於原審改稱：係被告與另
      一個男的與我下車購買（見原審卷第七十五頁），前後所稱雖不盡一致，然並
      不影響其價買金項鍊一條以清償被告之真實性。
（四）典當手錶以清償被告一節，有其當票可按（見警訊卷第七頁），並為被告自認
      為真正，自堪信為真實。
（五）告訴人丙○○雖又稱被告等人曾動手毆打，關於被告等人係何時地毆打，於警
      訊時指稱：被告等在車上打我胸部後，就直接載往觀音山等語，於原審則稱：
      是日渠等約下午四時左右到達觀音山，開車的及坐在我右邊的男子動手打我，
      那時已經快下午五時了等語（見原審卷第十五頁、第七十四頁），先後所述並
      無逕庭之處，此部分告訴人並未告訴，檢察官亦未起訴，本院自毋庸審酌，告
      訴人舉證人彭孟光為證，證人彭孟光雖係告訴人之友人，但尚無不能為証之理
      由，證人彭孟光及告訴人對於是日證人彭孟光何以知曉告訴人為被告強押索債
      一節，證人彭孟光於偵查及原審審理中均證稱：是日下午是告訴人打電話給我
   ，說有人要向其要債（見偵查卷第八頁背面、原審卷第三十四頁）；告訴人稱
      ：當天與彭孟光僅通一次電話，被告等人只讓我接一次彭孟光打進來的電話（
      原審卷第七十四頁）；又告訴人是日晚間被釋放後，證人彭孟光又是如何知悉
      一節，證人彭孟光於原審證稱：當日一直至晚上十一點多，我打電話給丙○○
      ，結果她已回家（見原審卷第三十四至三十五頁），惟告訴人卻陳稱：當日回
      家後，是我打電話給彭孟光，大約十二點鐘左右（見原審卷第七十五頁），二
      人所言不盡相同，但對於互通電話而知悉丙○○被挾持等情，則屬一致，是證
      人彭孟光所言，尚非不可信。又告訴人丙○○雖自承曾去過冠美銀樓幾次，冠
      美銀樓的人雖不熟識，但互相知道對方（見原審卷第三十六頁、第七十五頁）
      ，告訴人未求助於其所認識之銀樓，致任由被告等人予取予求，難認與常情有
      悖，尚難遽為被告有利之認定。
（六）本前審院向台灣士林地方法院檢察署調閱該檢察署八十四年度偵字第一０四三
      九號乙○○告訴丙○○詐欺一案卷証，被告固執有告訴人簽發之本票十五萬元
      及三十五萬元二紙，僅足徵被告執有告訴人之債權憑証，其對告訴人索討債務
   ，難認其有不法所有之意圖，但並不足為其無以不正方逼債之依據，綜上所述
      ，被告前述所辯，並無可採，其犯行洵堪認定。
三、核被告乙○○以非法方法剝奪人之行動自由之行為，係犯刑法第三百零二條第一
    項之妨害自由罪，被告與已成年之綽號阿正等不詳姓名男子三人，有犯意連絡及
    行為分擔，皆為共同正犯，其使人為無義務事部分，已為其剝奪人自由之犯行所
    吸收，不另論使人行無義務事之罪。
四、原審未為詳察，遽為被告乙○○無罪之諭知，尚有未合，檢察官上訴意旨，執此
    指摘原判決不當，為有理由，自應由本院將原判決予以撤銷改判，審酌被告乙○
    ○係因告訴人丙○○積欠其債務未還，始夥同其他不詳姓名者三人，以非法方法
    剝奪人之行動自由，犯罪情節非重等一切情狀，量處拘役五十日；又被告前未曾
    受有期徒刑以上刑之宣告，有本院被告全國前案紀錄表在卷足憑，此次因一時失
    慮，偶罹刑典，事後已具悔意，經此刑之宣告後，應知警惕而無再犯之虞，本院
    因認暫不執行其刑為當，併予以宣告緩刑三年，用啟自新。
據上論斷，應依刑事訴訟法第三百六十九條第一項前段、第三百六十四條、第二百九
十九條第一項前段、刑法第二十八條、第三百零二條第一項、第七十四條第一款、罰
金罰鍰提高標準條例第一條前段，判決如主文。
本案經檢察官林炳雄到庭執行職務。
中      華      民      國    九十    年      一      月     十一     日
                                      臺灣高等法院高雄分院刑事第七庭
                                          審判長法官
                                                法官
                                                法官
如不服本判決，應於判決送達後十日內向本院提出上訴狀，其未述理由者並應於提
出上訴狀後十日內向本院補提理由書（應附繕本)。
附錄：本判決論罪科刑法條：
刑法第三百零二條第一項：
私行拘禁或以其他非法方法，剝奪人之行動自由者，處五年以下有期徒刑、拘役或三
百元以下罰金。


司法院資訊處製作；財團法人民間司法改革基金會備份。
